【裁判字號】    97,訴,1274
【裁判日期】    980423
【裁判案由】    毒品危害防制條例
【裁判全文】
臺灣高雄地方法院刑事判決              97年度訴字第1274號
公  訴  人  臺灣高雄地方法院檢察署檢察官
被      告  乙○○
選任辯護人  秦德進律師
上列被告因毒品危害防制條例案件，經檢察官提起公訴（97年度
偵字第17834號），本院判決如下：
    主  文
乙○○無罪。
    理  由
一、公訴意旨略以：被告乙○○基於販賣第一級海洛因、第二級
    毒品甲基安非他命與第三級毒品愷他命（即K 他命）之犯意
    ，於民國97年6 月25日某時，在高雄縣鳳山市○○路某超商
    ，向綽號「阿狗」男子販入不詳數量之海洛因、甲基安非他
    命與愷他命後，以綽號「美美」自稱，並以0000000000、00
    00000000行動電話，作為販賣毒品之聯絡工具，於同年6 月
    22日晚間8 時44分許，以0000000000號電話與0000000000號
    買主聯絡，約定以1 單位3 千元之價格，在高雄市○○區○
    ○路底某處，賣出第三級毒品愷他命予上開買主。嗣於同年
    6 月27日6 時40分許，警方根據通訊監察譯文，持法院核發
    之搜索票，在高雄縣鳥松鄉○○村○○路215 號4 樓之2被
    告住處，查獲被告所有如附表所示之物，因認被告涉有毒品
    危害防制條例第4 條第1 項、第2 項、第3 項之販賣第一級
    、第三級、第三級毒品之罪嫌等語。
二、按犯罪事實應依證據認定之，無證據不得認定犯罪事實，又
    不能證明被告犯罪，應諭知無罪之判決；刑事訴訟法第154
    條第2 項及第301 條第1 項分別定有明文。再按刑事訴訟法
    上所謂認定犯罪事實之證據，係指足以認定被告確有犯罪行
    為之積極證據而言，如未能發現相當證據或證據不足以證明
    ，自不能以推測或擬制之方法，以為裁判基礎。而認定不利
    於被告之事實，須依積極證據，苟積極證據不足為不利被告
    之認定時，即應為有利於被告之認定，更不必有何有利之證
    據；又認定犯罪事實所憑之證據，雖不以直接證據為限，間
    接證據亦包括在內，然而無論直接證據或間接證據，其為訴
    訟上之證明，須於通常一般之人均不致有所懷疑，而得確信
    其為真實之程度者，始得據為有罪之認定，倘其證明尚未達
    到此一程度，而有合理之懷疑存在，無從使事實審法院得有
    罪之確信時，即應由法院為諭知被告無罪之判決。亦即若證
    據資料在經驗科學上或論理法則上尚有對被告較為有利之存
    疑，而無從依其他客觀方法排除此項合理之可疑，即不得以
    此資料作為斷罪之基礎，且刑事訴訟制度受「倘有懷疑，即
    從被告之利益為解釋」、「被告應被推定為無罪」之原則所
    支配，故得為訴訟上之證明者，無論為直接或間接證據，須
    客觀上於一般人均不致有所懷疑而達於確信之程度者，始可
    據為有罪之認定，倘其證明尚未達於「確信」之程度，而有
    合理可疑存在時，即難據以為被告不利認定，換言之，在法
    律判斷上，即不能為被告有罪之認定。
三、訊之被告乙○○對於在上開時地被查獲如附表所示之物固不
    諱言，惟堅決否認有何販賣第一級毒品海洛因、第二級毒品
    甲基安非他命、第三級毒品愷他命等犯行，辯稱：扣案之海
    洛因、甲基安非他命及其他物品係供其本身施用海洛因及甲
    基安非他命之用等語。經查，本件公訴意旨認被告涉有上開
    販賣第一、二、三級毒品之犯行，無非以被告經查獲持有如
    附表所示之物，及被告於97年6 月19日及22日分別以000000
    0000號及0000000000號行動電話與0000000000號行動電話使
    用者甲○○通話之監聽內容為其論據。惟查：（一）販賣第
    一級毒品海洛因部分：（1） 本件在被告住處查獲而扣案之
    海洛因共計5 包，經送驗結果分別為其中3 包淨重2. 87 公
    克（空包裝總重0.69公克），另2 包淨重5.94公克（空包裝
    總重0.46公克），核其數量非多，與一般施用海洛因者所可
    能購買並持有之數量尚屬相當，而本件被告經查獲後所採尿
    液檢驗呈嗎啡陽性反應，有高雄市立凱旋醫院A0000000 0號
    濫用藥物尿液檢驗報告1 紙在卷可查（見偵卷第36頁），可
    見被告本身確有施用海洛因之習慣，故上開被告辯稱扣案之
    海洛因係供其自己施用之用，尚屬可採；（2） 又本件被告
    於97年6 月19日16時41分許以0000000000號行動電話與0000
    000000號行動電話使用者甲○○通話之內容略以：「（甲○
    ○：）我朋友問半瓶飲料多少? 」、「（乙○○：）8 萬」
    、「（甲○○）小罐的? 」、「（乙○○：）小罐1 萬」、
    「（甲○○：）半呢? 」、「（乙○○；）6 千」等語（見
    警卷第7 頁），而被告於97年6 月22日20時44分許以000000
    0000號行動電話與000000 00 00號行動電話使用者通話之內
    容則略以：「（甲○○；）想說要你載我去市區，因為我一
    個朋友要跟你買飲料」，「（被告：）要買那一種飲料」，
    「（甲○○：）3000元的飲料」等語（見警卷第7頁） ，所
    稱之飲料、小罐尚無證據證明即係指海洛因，故尚難以上開
    通訊之內容，即認被告有何販賣海洛因之行為（3 ）又本件
    扣案如附表編號4 ─9 之物，亦為施用海洛因或其他毒品者
    常使用之物，扣案如附表編號11─12之物則為一般人通常持
    有用以日常通訊之用，亦難以此等扣案之物認被告有何販賣
    海洛因之行為。（二）販賣第二級毒品甲基安非他命部分：
    （1）本件在被告住處查獲而扣案之甲基安非他命，經送驗
    結果，其重量驗前淨重23.634 公克，驗後淨重23.624公克
    ，雖有高雄醫學大學附設中和紀念醫院9707─111 號檢驗報
    告1紙在卷可查（審卷第76頁），其數量不得謂少，惟交易
    甲基安非他命係屬違法，交易之風險甚高，如經濟許可之情
    況，一般施用甲基安非他命者，一次購入數量稍多之甲基安
    非他命，以避免多次交易而增高被查獲之風險，亦尚屬合於
    情理，況上開甲基安非他命係分屬7 包包裝，而本件被告經
    查獲後所採尿液檢驗呈甲基安非他命之陽性反應，有高雄市
    立凱旋醫院A00000000 號濫用藥物尿液檢驗報告1 紙在卷可
    查（見偵卷第36頁），可見被告本身確有施用甲基安非他命
    之習慣，故上開被告辯稱上開扣案之甲基安非他命係供其自
    己施用之用，尚屬可採；（2） 又觀之上開所述通訊監察之
    譯文，亦無法認為被告所談論之物為甲基安非他命；（3）
    又本件扣案如附表編號4 ─9 之物，亦為施用甲基安非他命
    或其他毒品者常使用之物，扣案如附表編號10之物則為犯用
    甲基安非他命之所用之物，扣案如附表編號11─12之物則為
    一般人通常持有用以日常通訊之用，亦難以此等扣案之物認
    被告有何販賣甲基安非他命之行為。（三）販賣第三級毒品
    K 他命部分：（1） 本件在被告住處查獲之疑似K他命白色
    粉末，經送驗結果並無毒品成分，有高雄醫學大學附設中和
    紀念醫院9707─112 號檢驗報告1 紙在卷可查（見審卷第77
    頁）；（2） 又上開所述被告97年6 月22日通訊監察譯文顯
    示對話之內容，對此被告固於審理中坦承：伊認為飲料係指
    K 他命等語（見審卷第126 頁），惟證人甲○○於審理中證
    述稱：伊此處所指之飲料並非指K 他命等語（見審卷第141
    頁反面），顯見被告與證人甲○○之認知互有出入，且對話
    內容中被告並未有與證人甲○○就買責之標的、價格及交易
    時間加以約定，自無從認為被告有販賣K 他命之犯行；（3
    ）上開查獲如附表所示之物亦均無與販賣K 他命直接有關之
    物品。此外本件復查無其他積極之證據，足以證明被告有何
    公訴意旨所指之販賣第一、二、二級毒品之犯行；核之上開
    法條及判例之意旨，被告上開之犯罪均屬不能證明，自應為
    無罪之諭知。
四、證據能力：按被告以外之人於審判外之言詞或書面陳述，除
    法律有規定者外，不得作為證據，刑事訴訟法第159 條第1
    項定有明文。經查：本件卷附就扣案之海洛因、甲基安非他
    命及疑為K 他命之白色粉末所為之鑑定通知書，雖為被告以
    外之人於審判外所為之書面陳述，屬於傳聞證據，然此乃海
    巡署海岸巡防總局南部地區巡防局經台灣高雄地方法院檢察
    署檢察官以事前概括囑託鑑定機關方式，依刑事訴訟法第20
    8 條第1 項規定，囑託鑑定，分別經上開局、院依刑事訴訟
    法第208 條第1 項準用同法第206 條第1 項規定所出具之書
    面鑑定報告，屬刑事訴訟法第159 條第1 項「被告以外之人
    於審判外之言詞或書面陳述，除法律有規定者外，不得作為
    證據」規定所稱「法律有規定者」之情形，應有證據能力，
    而得作為本件之證據。
據上論斷，應依刑事訴訟法第301 條第1 項，判決如主文。
中    華    民    國    98    年    4     月    23    日
                  刑事第七庭    審判長法  官  陳  箐
                                      法  官  莊珮君
                                      法  官  林俊寬
以上正本證明與原本無異。
如不服本判決應於收受送達後10日內向本院提出上訴書狀，並應
敘述具體理由；如未敘述上訴理由者，應於上訴期間屆滿後20日
內向本院補提理由書（均須按他造當事人之人數附繕本）「切勿
逕送上級法院」。
中    華    民    國    98    年    4     月    24    日
                                      書記官  林香如
附表：
1.甲基安非他命7 包（驗前淨重23.634公克，驗後淨重23.624公
                    克）
2.白色粉末1包     （未驗出毒品成分）
3.海洛因5 包      （3 包淨重2.87公克，2 包淨重5.94公克）
4.包裝紙盒1只
5.塑膠製鏟子5支
6.包裝紙袋2只
7.鐵製鏟子1支
8.黃色零錢包1只
9.電子磅秤1台
10.安非他命吸食器1組
11.黑色Nokia 手機1 支（門號0000000000，序號0000000000000
                      00）
12. 紅色三星手機1 支 （門號0000000000，序號0000000000000
                      00）


司法院資訊處製作；財團法人民間司法改革基金會備份。
